# 请教陈版，丧失控制权下处置部分股权后账务处理。

提问人：lambeka7 时间：2017-12-19 20:40:06
请教陈版，A公司持股B公司85%的股权，当期处置51%的股权，剩余34%股权存在重大影响，单独报表与合并报表的账务处理如下：
当期处置时B的审计及评估基准日账面净资产为 12000 万元，实收资本 10000 万元；评估值为 20000 万元；评估增值主要为存货。当期利润约 588 万元。 处置时存在A公司向B公司提供资金资助形成的顺流交易未实现的内部交易损益的余额为 3000 万元；利息在B公司形成资本化存货，合并层抵消，累计的顺流交易金额为 6000 万元，其中 2017 年度 3000 万元，已实现的内部交易损益金额为 3000 万元，其中 2017 年度处置前实现 3000 万元。
二、账务处理 1 、A公司报表的账务处理： （ 1 ）确认B公司51%股权的投资收益： 借：银行存款 10200 评估值 0.51 贷：长期股权投资 6120 处置时账面价值 /0.85 0.51 投资收益 4080 差额 （ 2 ）对剩余股权34%股权按照权益法进行追溯调整（未考虑顺流交易的影响） 借：长期股权投资 680 （处置时B公司留存收益 34% ） 贷：期初盈余公积 48 期初未分配利润 436 投资收益 200 （ 3 ）对顺流交易的影响进行追溯调整 借：长期股权投资 - 1020 （处置时未实现内部损益34%） 贷：期初未分配利润 期初盈余公积 - 510 （视同 1500 万由以前年度产生） 投资收益 -510
2 ：A公司合并报表的投资收益计算及调整分录： 合并层的投资收益金额=处置时的B公司股权的公允价值 0.85- 处置时 B 公司净资产的账面价值0.85+未实现的内部损益金额*100%=6800+3000=9800万元 （ 1 ）将A公司对B公司的的顺流交易未实现损益金额在处置时视同全部实现，调整计入投资收益 借：期初未分配利润 3000 （期初的未实现损益） 其他业务收入 3000 （当期的顺流交易金额） 贷：营业成本 3000 （当期转回的内部损益） 投资收益 3000 （处置时未实现的内部损益）
（ 2 ）将剩余的B公司34%的股权在合并层调整为公允价值 借：长期股权投资 3400 （公允价值与追溯调整之后账面价值的差额） 贷：投资收益 3400 （ 3 ）将合并层应确认的投资收益与上述调整已确认的投资收益之间的差额进行调整，初步判断应属于投资收益归属期间的调整 借：期初未分配利润 -330（累计应确认的投资收益 9800 与个别报表与合并报表已确认金额之间的差异） 贷：投资收益 -330 请教陈版， 1 、上述单独报表与合并报表各步调整的账务处理是否存在问题？若有问题，烦请具体指教。 2 、顺流交易在抵消分录是否有抵消步骤需要考虑少数股东的影响？

回答人：chenyiwei
你的处理基本合理。顺流交易未实现损益的抵销影响虽不分配给少数股东，但标的资产在子公司，其账面价值抵销的影响会影响少数股东权益，但这部分少数股东权益是通过直接权益性交易的方式（所有者投入和减少资本——其他）退出合并报表的，所以对合并报表中处置损益的计算没有影响。